臺灣高等法院民事判決　　　　　　　　 96年度上易字第161號
上　訴　人　甲○○
　　　　　　乙○○
被　上訴人　丙○○
　　　　　　　　　　　　樓
上列當事人間請求拆屋還地事件，上訴人對於中華民國95年12月
26日臺灣士林地方法院95年度訴字第904號第一審判決提起上訴
，本院於96年5月8日言詞辯論終結，判決如下：
    主  文
上訴駁回。
第二審訴訟費用由上訴人負擔。
    事  實
甲、上訴人方面：
壹、聲明：
一、原判決廢棄。
二、上開廢棄部分，被上訴人在第一審之訴及假執行之聲請均駁
    回。
貳、陳述：除與原判決記載相同者外，補稱略以：
一、上訴人甲○○之母王秀鳳於民國38年4月1日與被上訴人之父
    謝訂立房地租借契約書，另於48年1月1日與謝元、謝皇、
    謝鬧訂立基地租賃契約書。
乙、被上訴人方面：
壹、聲明：上訴駁回。
貳、陳述：除與原判決記載相同者外，補稱略以：
一、上訴人所提被上訴人之父謝於民國38年4月1日與王和利簽
    訂之房地租借契約書顯係出於他人偽造，且該契約所載土地
    係坐落重測前南港三重埔段616之3地號，其重測後為南港區
    ○○段2小段530地號，與本件為不同地號之土地。
二、系爭土地，各共有人並無分割或分管協議。被上訴人未將系
    爭土地出租予上訴人，亦未收取租金。
    理  由
一、被上訴人主張：坐落臺北市○○區○○段2小段531-2 地號
    土地（下稱系爭土地），為被上訴人與他人所共有，被上訴
    人應有部分27/8704，各共有人並無分管契約。詎上訴人
    共有之門牌號碼：臺北市○○區○○路1段185號3層樓房（
    下稱系爭房屋），竟無權占有系爭土地如原判決附圖所示A
    部分（面積9平方公尺）。爰依民法第767條、第821條規定
    訴請上訴人應將坐落系爭土地內如原判決附圖所示A部分之
    系爭房屋拆除，並將占用土地返還被上訴人及其他共有人。
    上訴人對系爭房屋為其等所共有，及該房屋基地占用系爭土
    地如原判決附圖所示A部分（面積9平方公尺）等情不爭執，
    惟否認係無權占有，辯以系爭房屋有保存登記，其等對系爭
    土地有租賃關係云云。
    （原審為上訴人敗訴之判決，上訴人提起上訴。）
二、查系爭531-2地號土地係於民國77年5月2日分割自同段531-1
    地號，其使用分區係第三種住宅區，被上訴人為系爭土地之
    共有人，應有部分27/8704。又系爭房屋為上訴人共有，其
    基地占用系爭土地如原判決附圖所示A部分（面積9平方公尺
    ）等情，有被上訴人提出之土地登記簿謄本、土地使用分區
    證明書可稽，並經原審法院履勘現場，並囑託台北市松山地
    政事務所派員繪製土地複丈成果圖（見原審卷第10-31、63
    、76-78、84-85頁、本院卷第95頁），且為兩造所不爭執，
    堪認為真正。
三、上訴人主張上訴人共有之系爭房屋無權占有如原判決附圖所
    示A部分（面積9平方公尺），上訴人則以上情抗辯。茲審酌
    如下：
(一)、上訴人於原審抗辯系爭房屋於82年間曾拆除過，已無占有系
    爭土地之情；嗣經原審法院囑託台北市松山地政事務所派員
    繪製土地複丈成果圖後改口稱其等有向其他共有人承租系爭
    土地；於本院復稱上訴人之母王秀鳳於民國38年間與被上訴
    人之父謝訂有不定期限租約云云（見原審卷第69頁、90頁
    、本院卷第8頁），其前後所述不一，已難信為真實。
(二)、查被上訴人提出之門牌號碼南港路1段185號房屋，建號34之
    建物登記簿謄本，該建物坐落地號為南港段2小段531地號，
    建物層數係壹層，主要建材為磚造，建築完成日期為民國29
    年8月8日（見本院卷第79頁）；而531地號重測前為南港三
    重埔段616-9地號，亦有上訴人提出之土地謄本可稽（見本
    院卷第63頁）。又依上訴人提出之台北市松山地政事務所71
    年10月22日建物測量成果圖門牌號碼南港路1段185號房屋為
    磚造二層建物（見本院卷第72頁），上訴人亦自陳82年拓寬
    道路，83年以後變成三層樓（見本院卷第62頁），是堪認上
    訴人共有之現有門牌號碼南港路1段185號房屋，已與原經保
    存登記之建號34建物，並非同一建物。
(三)、上訴人提出之被上訴人之父謝於民國38年4月1日與王和利
    所訂房地租借契約，姑不論被上訴人爭執其真正，查該契約
    所載土地坐落為南港三重埔段616-3地號（見本院卷第11 頁
    ），該地號重測後為南港段2小段530地號，有被上訴人提出
    之土地登記簿謄本可稽（見本院卷第24頁）。本件531-2地
    號係自531-1地號分割，而531-1地號重測前為616-8地號，
    亦有被上訴人提出之土地登記簿謄本可稽（見本院卷第
    77-78頁），是上訴人提出之上開租借契約縱為真正，亦與
    系爭土地無涉。上訴人另提出之李秀鶯、王秀鳳與出租人謝
    元、謝皇、謝開於78.1.1所訂租約，其租賃物標示為「台北
    縣南港鎮南港三重埔616-2地號地內」（見本院卷第12頁）
    ，亦與本件無涉，是上訴人此部分抗辯顯屬無稽。
(四)、上訴人提出之台灣士林地方法院內湖簡易庭94年6月9日94年
    度湖小調字第450號返還不當得利等事件調解筆錄，其調解
    成立內容「相對人甲○○、乙○○願連帶給付聲請人（張謝
    菊等9人）7萬2000元（聲請人內部分擔比例按土地持分比例
    ）自87年4月1日起至93年12月31日之地租，531地號佔用面
    積147平方公尺，531-2地號佔用面積10平方公尺」（見本院
    卷第57頁）。惟上訴人自陳531-2地號土地共有人沒有分管
    契約（見本院卷第28頁背面），則縱上訴人與531-2地號部
    分共有人成立調解，亦無從拘束被上訴人。
(五)、上訴人又謂被上訴人有收取531-2地號租金，並提出被上訴
    人69.1.27出具之收據乙紙為據（見本院卷第30頁）。惟查
    上訴人提出之收據，其「承租人王秀鳳住所南港路1段185號
    」、「承租土地坐落南港區○○○段616-4地號」，與本件
    531-2地號（重測前為616-8地號）無涉。另上訴人於本院96
    年度抗字第250號卷第18-23頁所提收據，均非本件被上訴人
    丙○○出具，亦無從證明被上訴人向上訴人收取系爭531-2
    地號之租金，是上訴人此部分所辯亦不可採。
(六)、依上所述，上訴人未能舉證證明兩造間就系爭531-2地號有
    租賃關係。則被上訴人依民法笫767條、第821規定，請求上
    訴人將如原判決附圖所示A部分之房屋拆除後，將占用部分
    土地返還被上訴人及其他共有人，即屬有據，應予准許。
四、從而原審判命上訴人如數給付，於法並無不合。上訴意旨指
    摘原判決不當，求予廢棄改判，為無理由，應予駁回。
五、本件事證已明，兩造其餘攻擊防禦方法，經核與本判決之結
    果不生影響，爰不一一論述。
六、據上論結，本件上訴為無理由，依民事訴訟法第449條第1
    項、第78條，判決如主文。
中　　華　　民　　國　　96　　年　　5　　月　　22　　日
　　　　　　　　　  民事第八庭
                        審判長 法　官 吳景源
　　　　　　　　　　　         法　官 連正義
            　　　　　         法　官 滕允潔
正本係照原本作成。
不得上訴。
中　　華　　民　　國　　96　　年　　5 　　月　　22　　日
                               書記官 黃麗玲
